臺灣士林地方法院刑事判決
110年度易字第653號
公  訴  人  臺灣士林地方檢察署檢察官
被      告  余紹安




上列被告因竊盜案件，經檢察官提起公訴（110年度偵緝字第546
、548號），本院判決如下：
    主  文
余紹安犯如附表「宣告罪刑及沒收」欄所示之罪，各處如附表「
宣告罪刑及沒收」欄所示之刑及沒收之諭知。應執行有期徒刑壹
年肆月，如易科罰金，以新臺幣壹仟元折算壹日。
    犯罪事實
一、余紹安與吳哲豪（由本院另行通緝，俟緝獲後再行審結）係
    朋友關係，余紹安與吳哲豪均意圖為自己不法之所有，共同
    基於竊盜及攜帶兇器竊盜之犯意聯絡，於附表所示時間、地
    點，以附表所示方式竊取附表所示物品。嗣經警方據報循線
    追查，始悉上情。
二、案經鄧智洪、張明宏、樂自豪及王舜民訴由臺北市政府警察
    局南港分局報告臺灣士林地方檢察署（下稱士林地檢署）檢
    察官偵查起訴。
    理  由
壹、程序部分
　　本案認定犯罪事實所引用之所有卷證資料，供述證據部分，
    經當事人均表示同意作為證據（見本院110年度易字第653號
    卷【下稱本院卷】第71頁、第95至100頁），本院審酌上開
    證據資料作成時之情況，尚無違法不當及證明力明顯過低之
    瑕疵，亦認為以之作為證據應屬適當，爰依刑事訴訟法第15
    9條之5第1項規定，認均有證據能力；非供述證據部分，亦
    查無證據證明有公務員違背法定程序取得之情形，且經本院
    於審理期日提示與被告余紹安（下稱被告）辨識而為合法調
    查，亦均有證據能力。
貳、實體認定犯罪事實所憑之證據及理由
一、上開犯罪事實（除附表編號1所示之竊盜犯行有所辯解外，
    詳後述），業經被告於警詢、檢察事務官詢問、檢察官訊問
    、本院準備程序及審理時均坦承不諱（見士林地檢署109年
    度偵字第14046號卷【下稱偵卷】第29至31頁、第33至35頁
    、第37至39頁、第41至43頁、第45至48頁、第223至239頁、
    第245至247頁、第263至267頁、110年度偵緝字第548號卷第
    37頁、第63至65頁、本院卷第70頁、第94至95頁、第100頁
    ），核與證人即告訴人鄧智洪、張明宏、樂自豪、王舜民於
    警詢時之證述（見偵卷第57至58頁、第63至65頁、第67至69
    頁、第73至75頁、第79至81頁、第273至277頁），及同案被
    告吳哲豪（下稱吳哲豪）於警詢、檢察事務官詢問、檢察官
    訊問時所述（見偵卷第9至11頁、第13至15頁、第17至19頁
    、第21至23頁、第25至28頁、第223至239頁、第245至247頁
    、第263至267頁、110年度偵緝字第546號卷第9至10頁、第5
    1至53頁）之情節相符，復有臺北市政府警察局南港分局扣
    押筆錄（見偵卷第49至53頁）、車牌號碼000-000號重型機
    車（下稱本案機車）詳細資料報表（見偵卷第61頁）、監視
    器錄影畫面擷圖（見偵卷第85至99頁、第101頁、第103頁、
    第107至111頁、第113至115頁）、扣案之一字螺絲起子及現
    金照片（見偵卷第105頁、143頁、第153頁）、臺北市政府
    警察局0000000000C56號鑑定書暨棉棒照片（見偵卷第148至
    151頁）、內政部警政署刑事警察局109年8月6日刑紋字第10
    90077805號鑑定書（見偵卷第199至203頁）等證據在卷可稽
    ，且有扣案之一字螺絲起子及現金新臺幣（下同）1,900元
    可佐，足認被告之任意性自白核與事實相符，堪以採信。
二、被告就附表編號1所示之竊盜部分，固於本院審理中曾供稱
    ：那時候是吳哲豪跟我說本案機車是他親戚的，所以我才相
    信他。我當時沒有懷疑，我是到後面警察叫我報到時有問我
    ，我才懷疑該車不是吳哲豪親戚的。我一開始是真的不知道
    ，是到109年6月30日後才知道等語（見本院卷第101頁）。
    然查，被告曾與吳哲豪於案發前先一同至現場勘查近1個月
    後，因而發覺本案機車之鑰匙插在該車上，且車主固定於當
    日18時許停放至隔日6時許，其等方一同至臺北市○○區○○路0
    00巷0號對面牽本案機車，嗣於其等騎乘本案機車至附表編
    號2至9所示之各處竊取娃娃機內之財物後，再將本案機車擺
    放回原位，其等再一同走路離開。被告從頭到尾均知悉本案
    機車為竊取而得等情，業據吳哲豪於警詢時所供述明確（見
    偵卷第26至27頁），核與被告曾於警詢時供稱：我跟吳哲豪
    於109年6月23日23時許一起發現本案機車，發現車鑰匙都放
    在前置物櫃裡面等語（見偵卷第47頁），就如何發現本案機
    車乙情均大致相符。雖被告復供稱係吳哲豪稱是爺爺所有，
    其沒有想那麼多就離開等語(見偵卷第47頁），但縱使被告
    所辯為真，以吳哲豪刻意將本案機車於每次竊盜得手返回該
    原停車處後，未收存該鑰匙或交還其親友，反而再將鑰匙放
    回原本該車上，該車若非吳哲豪所竊取而係其爺爺所有，何
    須如此增添該車遭他人取走之風險，此顯與常情相違，亦徵
    被告對於本案機車為其與吳哲豪共同竊取等過程均知之甚詳
    ，其事後翻異前詞，顯難採信。況被告於同日警詢時曾坦承
    有竊取本案機車之犯行（見偵卷第47至48頁），且於偵查中
    亦曾坦承：我們是要騎偷來的本案機車去偷東西等語（見偵
    卷第265頁），可知被告已多次自白犯行，亦徵被告上開所
    辯，僅係其臨訟卸責之詞，不足採信。
三、綜上所述，被告上開所辯不足採信。本案事證明確，被告上
    揭犯行均堪以認定，均應予依法論科。
四、論罪科刑：
(一)按刑法第321條第1項第3款之攜帶兇器竊盜罪，其所稱「兇
    器」，其種類並無限制，凡客觀上足對人之生命、身體、安
    全構成威脅，具有危險性之兇器均屬之，且祇須行竊時攜帶
    此種具有危險性之兇器為已足，並不以攜帶之初有行兇之意
    圖為必要，最高法院79年台上字第5253號判決意旨可資參照
    。查被告於附表編號2至9所示為竊盜行為之時，所攜帶之一
    字螺絲起子1支，為金屬材質之工具，質地堅硬，如持以行
    兇，依照一般社會通念，客觀上足以對人之生命、身體、安
    全構成威脅，具有危險性，自屬兇器無訛。
(二)按竊盜罪之成立，雖以行為人主觀上有不法所有之意圖為必
    要，而所謂不法所有，係指非法取得他人之物，據為自己或
    第三人所有而言，亦即行為人出於不法之所有意圖，破壞他
    人對物之持有監督關係，為自己建立新的支配關係，以物之
    所有人自居，享受所有權之內容，或加以處分，或加以使用
    或收益，即為成立。查被告於附表編號1所示多次騎乘本案
    機車離開該車停放處時，均未留下任何自身聯絡資訊予告訴
    人鄧智洪，並擅自將本案機車騎至附表編號2至9所示之地點
    犯案，可知被告已非暫時短程借用，足見其仍有本於所有權
    人之地位，持續占有、使用本案機車之意。是被告任意破壞
    告訴人鄧智洪對於本案機車之持有管領，並本於所有權人地
    位持續占有代步，則其主觀上自具有不法所有之意圖，非屬
    學理上所稱僅供一時使用之使用竊盜，併此敘明。
(三)是核被告就附表編號1所為，係犯刑法第320條第1項之竊盜
    罪；就附表編號2至9所為，均係犯刑法第321條第1項第3款
    之攜帶兇器竊盜罪。被告就如附表編號1、2、5、6所示同日
    之行為，應均係基於單一竊盜之目的，於密切接近之時間，
    在同一地點先後實施，並侵害同一法益，各行為之獨立性極
    為薄弱，依一般社會健全概念，在時間差距上，難以強行分
    開，在刑法評價上，以視為數個舉動之接續施行，合為包括
    之一行為予以評價，較為合理，均應論以接續犯之一罪。被
    告所犯如附表編號1所示之竊盜罪及附表編號2至9所示共8次
    之攜帶兇器竊盜罪，犯意各別，行為互殊，應予分論併罰。
    被告與吳哲豪2人間就上開犯行，有犯意聯絡及行為分擔，
    為共同正犯。
(四)量刑：
　　爰以行為人之責任為基礎，審酌被告有謀生能力，卻不思循
    正當途徑獲取財物，其自承因當時沒有工作（見本院卷第10
    1頁）方為本案1次竊盜及8次攜帶兇器竊盜之犯行等犯罪動
    機、目的、手段，所為非是；惟念及其犯後除附表編號1之
    部分有所辯解外，均能坦承犯行，犯後態度尚佳；兼衡其所
    竊如附表編號1所示之財物，已返還與告訴人鄧智洪，其餘
    如附表2至9所示之財物未返還或賠償告訴人，及各次竊取財
    物之價值等犯罪所生損害；參以告訴人張明宏到庭稱：請法
    院依法審酌等語（見本院卷第103頁）之量刑意見；暨被告
    自陳：高中肄業之教育、智識程度，未婚，入監前擔任便利
    商店店員及從事物流業、薪水分別為時薪160元、日薪2,000
    元等語（見本院卷第102頁）之家庭經濟生活狀況等一切情
    狀，分別量處如附表宣告罪刑及沒收所示之刑，並均諭知易
    科罰金之折算標準，併考量附表所犯各罪均為相同罪質之竊
    盜罪、時間僅相距約6天而具有相當密接性，且竊取本案機
    車之目的即係違犯其餘加重竊盜犯行而具有相當關連性，及
    與被告前科之關聯性、所反應被告之人格特性與犯罪傾向等
    因素，對於被告所犯數罪為整體非難評價等一切情狀，定其
    應執行刑如主文所示，併諭知易科罰金之折算標準，以資警
    惕。
五、沒收部分：
(一)按供犯罪所用、犯罪預備之物或犯罪所生之物，屬於犯罪行
    為人者，得沒收之，刑法第38條第2項前段定有明文。次按
    ，犯罪所得，屬於犯罪行為人者，沒收之；前二項之沒收，
    於全部或一部不能沒收或不宜執行沒收時，追徵其價額；犯
    罪所得已實際合法發還被害人者，不予宣告沒收或追徵；犯
    罪所得及追徵之範圍與價額，認定顯有困難時，得以估算認
    定之，刑法第38條之1第1項前段、第3項、第5項、第38條之
    2第1項前段亦定有明文。
　　又共同正犯犯罪所得之沒收或追徵，應就各人所分得之數為
    之；又所謂各人「所分得」之數，係指各人「對犯罪所得有
    事實上之處分權限」而言，其各成員有無犯罪所得、所得數
    額，係關於沒收、追繳或追徵標的犯罪所得範圍之認定，雖
    非屬犯罪事實有無之認定，不適用「嚴格證明法則」，無須
    證明至毫無合理懷疑之確信程度，事實審法院仍應視具體個
    案之實際情形，於各共同正犯有無犯罪所得，或犯罪所得多
    寡，綜合卷證資料及調查結果，依自由證明程序釋明其合理
    之依據而為認定，倘若共同正犯各成員內部間，對於不法利
    得分配明確時，應依各人實際分配所得宣告沒收；若共同正
    犯成員對不法所得並無處分權限，與其他成員亦無事實上之
    共同處分權限者，自不予諭知沒收；然若共同正犯各成員對
    於不法利得享有共同處分權限時，則仍應負共同沒收之責（
    最高法院106年度台上字第539號判決要旨可資參照）。
(二)經查，扣案之一字螺絲起子1支，被告供稱係吳哲豪所有（
    見本院卷第99至100頁），而該物係由吳哲豪交由員警所查
    扣，為吳哲豪於警詢時所供述明確（見偵卷第10頁），堪認
    被告所辯該物非其所有乙情非虛，該物自應另於吳哲豪所犯
    之罪刑下宣告沒收，故不予對被告為沒收之宣告。
(三)未扣案如附表編號1所示之本案機車，為被告該次竊取所得
    之物，為其犯罪所得，然該車係停放於臺北市○○區○○路000
    巷0號對面，由告訴人鄧智洪所保管中，業據告訴人鄧智洪
    所陳述明確（見偵卷第58頁），且有本案機車停放處照片在
    卷可憑（見偵卷第103頁），可認已發還與告訴人鄧智洪，
    依刑法第38條之1第5項之規定，不予宣告沒收。
(四)至於扣案之1,900元為被告竊取所得之金錢，為被告與吳哲
    豪所共同取得，並共同交由員警扣案等情，為吳哲豪所供述
    在卷（見偵卷第11頁），核與被告所辯相符（見偵卷第31頁
    ），復有上揭扣押筆錄暨扣押物品目錄表可佐（見偵卷第49
    至53頁），為被告與吳哲豪共同之犯罪所得，又該筆款項已
    因混同後無從得知究係何次竊盜所得之財物，此為被告所供
    稱：因為時間久遠我忘記了等語（見本院卷第100頁），參
    諸該筆剩餘金額大於附表編號8、9所示之被害金額，於109
    年6月30日為警扣案之時間距離較附表編號7所示之竊盜僅有
    1日，時間較近，故此部分僅於附表編號7所犯罪刑下宣告沒
    收。
(五)查被告與吳哲豪就附表編號2至9所示加重竊盜犯行所得之財
    物係由2人平分，業經其等於偵查及本院審理中均供陳在卷
    （見偵卷第265頁、本院卷第101頁），而渠等依告訴人張明
    宏各次估算（見偵卷第273至277頁、本院卷第72頁）之犯罪
    所得，及告訴人樂自豪、王舜民所述之被害金額（見偵卷第
    74頁、第80頁），因均未實際合法發還告訴人等，且均未據
    扣案，該沒收之宣告對被告而言，難謂過苛，而無過苛調節
    條款之適用餘地，分別應依刑法第38條之1第1項前段及第3
    項規定，就各次所竊取財物總額之半數（附表編號7之部分
    ，扣除上開扣案之1,900元後之半數為9,050元），於被告各
    次所犯加重竊盜犯行之主文項下諭知沒收，於全部或一部不
    能沒收或不宜執行沒收時，追徵其價額。末就被告雖辯稱其
    有賠償5,000元與一名女生等語（見本院卷第72至73頁），
    然本案之告訴人均為男性，況被告亦未提出任何證據可佐，
    自難認其所述為真，附此敘明。
據上論斷，應依刑事訴訟法第299條第1項前段，刑法第320條第1
項、第321條第1項第3款、第28條、第41條第1項前段、第8項、
第51條第5款、第38條之1第1項前段、第3項，刑法施行法第1條
之1第1項，判決如主文。
本案經檢察官張志明提起公訴，檢察官周禹境到庭執行職務。
中　　華　　民　　國　　111 　年　　3 　　月　　1　　日
                  刑事第六庭　　法  官  林哲安
以上正本證明與原本無異。
如不服本判決，應於收受判決後20日內向本院提出上訴書狀，並
應敘述具體理由；其未敘述上訴理由者，應於上訴期間屆滿後20
日內向本院補提理由書（均須按他造當事人之人數附繕本），「
切勿逕送上級法院」。告訴人或被害人如對於本判決不服者，應
具備理由請求檢察官上訴，其上訴期間之計算係以檢察官收受判
決正本之日期為準。
因疫情而遲誤不變期間，得向法院聲請回復原狀。
                                書記官  江定宜
中　　華　　民　　國　　111 　年　　3 　　月　　1 　　日
附錄本案論罪科刑法條全文：
刑法第320條
意圖為自己或第三人不法之所有，而竊取他人之動產者，為竊盜
罪，處五年以下有期徒刑、拘役或五十萬元以下罰金。
意圖為自己或第三人不法之利益，而竊佔他人之不動產者，依前
項之規定處斷。
前二項之未遂犯罰之。
刑法第321條
犯前條第一項、第二項之罪而有下列情形之一者，處六月以上五
年以下有期徒刑，得併科五十萬元以下罰金：
一、侵入住宅或有人居住之建築物、船艦或隱匿其內而犯之。
二、毀越門窗、牆垣或其他安全設備而犯之。
三、攜帶兇器而犯之。
四、結夥三人以上而犯之。
五、乘火災、水災或其他災害之際而犯之。
六、在車站、港埠、航空站或其他供水、陸、空公眾運輸之舟、
車、航空機內而犯之。　　　　　　　　　　　　　　　　　　附表：
編號 時間 地點 犯罪事實 宣告罪刑及沒收 1 民國109年6月24、25、26、27、28、29、30日某時許 臺北市○○區○○路000巷0號對面處 由余紹安把風，吳哲豪徒手竊取鄧智洪所使用之車牌號碼000-000號重型機車。(吳哲豪與余紹安一同騎乘竊得之機車前往附表編號2至9所示時、地行竊。) 余紹安共同犯竊盜罪，處有期徒刑貳月，如易科罰金，以新臺幣壹仟元折算壹日。 2 109年6月24日1時38分許、3時27分許 臺北市○○區○○路000號夾娃娃機店 由吳哲豪把風，余紹安持客觀上足以對人之生命、身體、安全構成威脅，具有危險性之一字螺絲起子撬開零錢箱，竊取張明宏所有機台內現金新臺幣(下同)16,700元 余紹安共同犯攜帶兇器竊盜罪，處有期徒刑陸月，如易科罰金，以新臺幣壹仟元折算壹日。 未扣案之犯罪所得新臺幣捌仟參佰伍拾元沒收，於全部或一部不能沒收或不宜執行沒收時，追徵其價額。 3 109年6月25日2時31分許 同上 由余紹安把風，吳哲豪持客觀上足以對人之生命、身體、安全構成威脅，具有危險性之一字螺絲起子撬開零錢箱，竊取張明宏所有機台內現金8,300元 余紹安共同犯攜帶兇器竊盜罪，處有期徒刑陸月，如易科罰金，以新臺幣壹仟元折算壹日。 未扣案之犯罪所得新臺幣肆仟壹佰伍拾元沒收，於全部或一部不能沒收或不宜執行沒收時，追徵其價額。 4 109年6月26日3時53分許 同上 由吳哲豪把風，余紹安持客觀上足以對人之生命、身體、安全構成威脅，具有危險性之一字螺絲起子撬開零錢箱，竊取張明宏所有機台內現金8,300元 余紹安共同犯攜帶兇器竊盜罪，處有期徒刑陸月，如易科罰金，以新臺幣壹仟元折算壹日。 未扣案之犯罪所得新臺幣肆仟壹佰伍拾元沒收，於全部或一部不能沒收或不宜執行沒收時，追徵其價額。 5 109年6月27日1時4分許、1時18分許、3時35分許 同上 由吳哲豪把風，余紹安持客觀上足以對人之生命、身體、安全構成威脅，具有危險性之一字螺絲起子撬開零錢箱，竊取張明宏所有機台內現金25,000元 余紹安共同犯攜帶兇器竊盜罪，處有期徒刑陸月，如易科罰金，以新臺幣壹仟元折算壹日。 未扣案之犯罪所得新臺幣壹萬貳仟伍佰元沒收，於全部或一部不能沒收或不宜執行沒收時，追徵其價額。 6 109年6月28日3時2分許、3時34分許 同上 由吳哲豪把風，余紹安持客觀上足以對人之生命、身體、安全構成威脅，具有危險性之一字螺絲起子撬開零錢箱，竊取張明宏所有機台內現金16,700元 余紹安共同犯攜帶兇器竊盜罪，處有期徒刑陸月，如易科罰金，以新臺幣壹仟元折算壹日。 未扣案之犯罪所得新臺幣捌仟參佰伍拾元沒收，於全部或一部不能沒收或不宜執行沒收時，追徵其價額。 7 109年6月29日0時20分許 同上 由吳哲豪把風，余紹安持客觀上足以對人之生命、身體、安全構成威脅，具有危險性之一字螺絲起子撬開零錢箱，竊取張明宏所有機台內現金20,000元 余紹安共同犯攜帶兇器竊盜罪，處有期徒刑陸月，如易科罰金，以新臺幣壹仟元折算壹日。 扣案之犯罪所得新臺幣壹仟玖佰元沒收；未扣案之犯罪所得新臺幣玖仟零伍拾元沒收，於全部或一部不能沒收或不宜執行沒收時，追徵其價額。 8 109年6月29日2時許 在臺北市○○區○○街000號夾娃娃機店內 由吳哲豪把風，余紹安持客觀上足以對人之生命、身體、安全構成威脅，具有危險性之一字螺絲起子撬開零錢箱，竊取樂自豪所有機台內現金500元 余紹安共同犯攜帶兇器竊盜罪，處有期徒刑陸月，如易科罰金，以新臺幣壹仟元折算壹日。 未扣案之犯罪所得新臺幣貳佰伍拾元沒收，於全部或一部不能沒收或不宜執行沒收時，追徵其價額。 9 109年6月30日3時50分許 在臺北市○○區○○路000號扭蛋機店內 由吳哲豪把風，余紹安持客觀上足以對人之生命、身體、安全構成威脅，具有危險性之一字螺絲起子撬開零錢箱，竊取王舜民所有機台內現金900元 余紹安共同犯攜帶兇器竊盜罪，處有期徒刑陸月，如易科罰金，以新臺幣壹仟元折算壹日。 未扣案之犯罪所得新臺幣肆佰伍拾元沒收，於全部或一部不能沒收或不宜執行沒收時，追徵其價額。